【裁判字號】    89,台上,4475
【裁判日期】    890727
【裁判案由】    恐嚇取財
【裁判全文】
最高法院刑事判決                              八十九年度台上字第四四七五號
    上  訴  人  甲○○
右上訴人因恐嚇取財案件，不服台灣高等法院中華民國八十九年二月二十九日第二審
更審判決（八十八年度上更(二)字第六四號，起訴案號：台灣台北地方法院檢察署八十
五年度偵字第一三一九八號），提起上訴，本院判決如左：
    主  文
原判決撤銷，發回台灣高等法院。
    理  由
原判決認定上訴人甲○○與不詳真實姓名、年籍、住居所、綽號「冬瓜」之成年男子
（未據起訴），基於共同意圖為自己不法所有之概括犯意聯絡，自民國八十四年十月
間起，明知有人張網竊捕賽鴿出售圖利，乃推由「冬瓜」者，分別在基隆、台北、桃
園、新竹、苗栗、南投、台中、彰化、雲林、嘉義、台南、高雄、屏東、宜蘭、花蓮
等地，向不詳姓名者買受竊捕所得如原判決附表（以下簡稱附表）一所示賽鴿，再依
賽鴿腳環上之姓名及電話，以「陳烈來」名義，打電話向各鴿主恫稱：若想要鴿子，
必須以每隻新台幣（下同）三千元至三萬元不等之代價贖回（贖金依比賽獎金、賽鴿
所得獎牌之數額多寡而定），否則要把賽鴿殺掉或讓賽鴿回不去等語，使各鴿主心生
畏懼而將款項入「冬瓜」於八十四年十月十六日以偽造「陳烈來」之印章，冒「陳
烈來」之名義，在台北縣板橋市○○路一五八巷二號板橋國慶郵局所開立之帳號第0
00000－0號戶頭內，足以生損害於陳烈來，其犯罪之時間、地點及賽鴿數目、
被害金額均詳如附表一所示，再由上訴人依「冬瓜」之囑咐，持提款卡從自動提款機
提領，或持偽刻之「陳烈來」印章偽造郵政存簿儲金提款單之方式提款，足生損害於
陳烈來（其偽造提款單之時間、次數、金額均詳如附表二編號４所載），所領款項則
與「冬瓜」朋分花用。復於八十四年四月十五日，購得邱顯益所有賽鴿六隻，於同日
下午五時許，以同一手法向邱顯益恐嚇一萬八千元，經邱顯益於同月十六日八時二十
分許，將款項入前開帳號內，但因其中一隻賽鴿未飛回，邱顯益憤而報警處理。經
警於同月十八日中午十一時五十分許，在台北縣新莊市○○路七二三號查獲上訴人，
並在台北縣新莊市○○街一八八號四樓上訴人租住處扣得如附表二編號１所示之郵政
存簿儲金簿二本，及如附表二編號２所示偽造「陳烈來」之印章一顆等情。因而撤銷
第一審判決，改判仍論處上訴人共同連續意圖為自己不法之所有，以恐嚇使人將本人
之物交付罪刑，固非無見。
惟查(一)有罪判決書之事實一欄，為判斷其適用法令當否之準據，法院應依職權就與論
罪科刑有關之事實，翔實記載，然後於理由內逐一說明其憑以認定之證據，並使事實
認定與理由說明，互相適合，方為合法，倘事實認定與理由說明，不相一致，或事實
、理由各欄之記載，前後齟齬，按諸刑事訴訟法第三百七十九條第十四款後段規定，
均屬判決理由矛盾之當然違背法令。原判決事實欄認定上訴人以恐嚇方法，使林恆睦
等人交付如附表一所示之錢財，但於理由欄又載明被害人林恆睦遭上訴人恐嚇後，並
未依上訴人之指示交付款項，認上訴人此部分之犯行止於未遂狀態。另事實欄載明上
訴人推由「冬瓜」購得他人竊捕之賽鴿，再依賽鴿腳環上之姓名、電話以「陳烈來」
之名義向鴿主恐嚇錢財，理由欄載明：恐嚇錄音帶四捲經送鑑定結果，認恐嚇者之
音質與上訴人相同等語，自有事實與理由矛盾之違法。(二)原判決於事實欄載稱：上訴
人與綽號「冬瓜」者基於犯意聯絡，推由「冬瓜」者以偽造「陳烈來」之印章，冒用
「陳烈來」名義，向台北縣板橋國慶郵局開立000000－0號帳戶等情，但未於
理由內明其所憑之證據及認定之理由，本院前次發回意旨，已予指明，原判決仍未
加說明，仍有理由不備之違法。(三)連續犯之行為業經就一部分起訴者，依審判不可分
之原則，應就全部予以審理，不能就其他部分置而不論。查原判決認定上訴人等基於
概括之犯意，自八十四年十月二十日起，至八十五年四月十七日止，以前揭恐嚇方法
，使附表一所示之被害人邱顯益等人交付財物，但對於其等於八十五年四月九日、八
十四年十月二十六日分向許賴婉珠、楊世賢恐嚇取財部分（詳台灣嘉義地方法院檢察
署八十五年度偵字第三一二六號卷二三－三、二三－九頁），是否亦係基於概括之犯
意為之，而有裁判上之一罪關係，原審未加衡酌，併有可議。上訴人上訴意旨指摘
原判決不當，尚非全無理由，應認仍有撤銷發回更審之原因。至原判決不另諭知無罪
之竊盜部分，基於審判不可分原則，應併予發回。又本件原不得上訴於第三審法院之
恐嚇取財罪及故買贓物罪，與得上訴第三審之行使偽造文書罪有牽連犯關係，雖從一
重之恐嚇取財罪論處，但其牽連之行使偽造文書部分，原得上訴於第三審，則對於重
罪部分亦應認為得上訴於第三審法院，併予明。
據上論結，應依刑事訴訟法第三百九十七條、第四百零一條，判決如主文。
中      華      民      國    八十九    年      七      月    二十七    日
                              最高法院刑事第十一庭
                                  審判長法官  莊  登  照
                                        法官  洪  明  輝
                                        法官  蔡  清  遊
                                        法官  黃  一  鑫
                                        法官  林  秀  夫
      右正本證明與原本無異
                                              書  記  官
中      華      民      國    八十九    年      八      月      三      日


司法院資訊處製作；財團法人民間司法改革基金會備份。
